臺灣高等法院刑事判決
110年度上訴字第428號
上  訴  人  
即  被  告  吳樹禹



選任辯護人  林俊杰律師(法扶律師)          
上  訴  人  
即  被  告  劉林松


義務辯護人  張紋綺律師              
上列上訴人即被告等因違反毒品危害防制條例案件，不服臺灣桃
園地方法院108年度訴字第942號，中華民國109年9月11日第一審
判決（起訴案號：臺灣桃園地方檢察署108年度偵字第7369號、
第7603號、第17301號），提起上訴，本院判決如下：
    主  文
上訴駁回。
    事  實
一、吳樹禹、劉林松均明知愷他命係毒品危害防制條例所規定之
    第三級毒品，不得販賣。吳樹禹為償還先前向劉林松商借之
    新臺幣（下同）18,000元，而與劉林松事前共謀由其介紹購
    毒者予劉林松，倘購毒者與劉林松完成毒品交易，吳樹禹則
    可自該次毒品交易中賺取部分利潤，以償還上開債務。謀議
    既定，兩人即共同基於販賣第三級毒品愷他命以營利之犯意
    聯絡，先由吳樹禹於民國108年2月23日下午5時2分許，使用
    搭配門號0000-000-000號行動電話所下載WeChat（微信）通
    訊軟體（下稱WeChat軟體），以暱稱「大野獸」在WeChat軟
    體中名稱為「大新竹區速度優質版」群組內，張貼文字內容
    為「中壢新屋地區找我就對了，優質小姐喲，可通很暈不洗
    澡，另有百鈔硬幣更換，歡迎私我」意指販賣毒品之訊息，
    供該群組內不特定人觀覽，待他人觀覽該訊息起意購買毒品
    與吳樹禹聯絡、約定毒品交易之數量及價格後，吳樹禹再將
    前開毒品交易資訊告知劉林松，並將劉林松之聯絡方式告知
    購毒者，而由劉林松直接與購毒者聯繫，並約定毒品交易之
    時間及地點。適員警劉耀成執行網路巡查勤務，於108 年2
    月26日發現上開意指販賣毒品之訊息，遂於同日下午1時6分
    ，喬裝為暱稱「小丁丁」之人，透過WeChat軟體與暱稱「大
    野獸」之吳樹禹聯繫，二人議定以12,500元價格交易愷他命
    10公克後，吳樹禹即告知劉林松之WeChat軟體聯絡人資訊（
    暱稱「Liu」），吳樹禹另以WeChat軟體及臉書訊息通訊軟
    體（下稱Messenger軟體）告知劉林松暱稱「小丁丁」之人
    欲以12,500元價格購買愷他命10公克之資訊，並與劉林松約
    定完成該次毒品交易後，吳樹禹可分得1,500 元，以抵償上
    開18,000元債務。嗣喬裝為暱稱「小丁丁」之員警劉耀成於
    108年2月28日中午12時18分，透過WeChat軟體與劉林松所使
    用搭配門號0000-000-000號行動電話所下載WeChat軟體之暱
    稱「Liu」聯繫，約定於108年2月28日晚間7時許，在桃園市
    ○○區○○○路0段000號前交易，當員警劉耀成到達前開地點後
    ，劉林松指示員警劉耀成移動至位於桃園市中壢區領航北路
    之公寓社區（地址、名稱詳卷）前碰面，迨劉林松與員警劉
    耀成分別抵達該地點，劉林松確認員警劉耀成為購買上開愷
    他命10公克之買家後，即向員警劉耀成收取12,500元，並交
    付如附表一編號一所示之愷他命1包（驗前淨重9.3598公克
    ，驗餘淨重9.3263公克），員警劉耀成旋即表明真實身分，
    當場逮捕劉林松而未完成交易，並扣得劉林松持有、供聯繫
    本案毒品交易之如附表二編號一所示行動電話1支、供盛裝
    毒品愷他命之夾鍊袋（附表一編號八)，而查悉上情。
二、案經新竹市政府警察局移送臺灣桃園地方檢察署檢察官偵查
    起訴。
    理  由
一、證據能力
㈠按被告以外之人於審判外之陳述，雖不符刑事訴訟法第159條之
  1至第159條之4等規定，而經當事人於審判程序同意作為證據
  ，法院審酌該言詞陳述或書面陳述作成時之情況，認為適當者
  ，亦得為證據。當事人、代理人或辯護人於法院調查證據時，
  知有刑事訴訟法第159條第1項不得為證據之情形，而未於言詞
  辯論終結前聲明異議者，視為有前項之同意，刑事訴訟法第15
  9條之5定有明文。查本判決下列所引審判外之供述證據，檢察
  官、上訴人即被告吳樹禹、劉林松及其等辯護人於本院準備程
  序及審理程序對於該等證據均未爭執其證據能力，且迄至言詞
  辯論終結前均未聲明異議（見本院卷第112至113頁、第167頁
  、第174至175頁），審酌上開供述證據資料製作時之情況，並
  無違法不當及證明力明顯過低之瑕疵，以之作為證據應屬適當
  ，依刑事訴訟法第159條之5規定，認該等證據均具證據能力。
㈡另本判決所援引之非供述證據，檢察官、被告吳樹禹、劉林松
  及其等辯護人於本院均未爭執證據能力（見本院卷第113至115
  頁、第168至174頁），且無證據證明係公務員違背法定程序所
  取得，亦無顯有不可信之情況或不得作為證據之情形，依刑事
  訴訟法第158條之4反面解釋，均具證據能力。　　　　　　　
二、認定事實所憑之證據及理由
㈠上揭事實，業據被告吳樹禹、劉林松於警詢、偵訊、原審及本
  院審理中均坦承不諱（見偵字第17301號卷第4至7頁、偵字第7
  603號卷第96頁，原審卷第73至79頁、第236至237頁；偵字第7
  603號卷第9頁反面至第11頁反面、第63頁、第95頁反面、原審
  卷第73至79頁、第254至255頁；本院卷第111、177頁），其等
  所述情節互核相符，並經證人即員警劉耀成於偵訊中證稱：其
  喬裝暱稱「小丁丁」之人，分別於108年2月26、28日與被告吳
  樹禹、劉林松聯繫及約定本案毒品交易事宜，且於108年2 月2
  8日當場查獲被告劉林松交易毒品等情屬實（見偵字第7603號
  卷第83頁），復有新竹市警察局刑事警察大隊搜索及扣押筆錄
  、扣押物品目錄表、被告劉林松於108年2月28日為警查獲之現
  場照片5張及扣案如附表一編號一、八所示之物照片8張、被告
  吳樹禹以暱稱「大野獸」在WeChat軟體中「大新竹區速度優質
  版」群組內張貼意指販賣毒品訊息之手機翻拍照片1張、被告
  吳樹禹以暱稱「大野獸」與喬裝購毒者之員警間WeChat軟體對
  話紀錄翻拍照片5張、被告劉林松以暱稱「Liu」與喬裝購毒者
  之員警間WeChat軟體對話紀錄翻拍照片5張、被告劉林松所使
  用WeChat軟體之暱稱「Liu」之手機翻拍照片1張、被告吳樹禹
  與被告劉林松間WeChat軟體及Messenger軟體間對話紀錄翻拍
  照片8張、桃園市中壢區領航北路之公寓社區（地址、名稱詳
  卷）之Google地圖搜尋結果、新竹市警察局刑事警察大隊（網
  路巡查）員警劉耀成所製作其與被告2人通訊之對話譯文在卷
  足查（見偵字第7603號卷第22至23頁反面、第24頁、第74頁、
  第81頁、第85頁、第26至28頁、第32頁至35頁反面、第36至40
  頁、第42至46頁），暨如附表一編號一所示之白色結晶1包（
  驗前淨重9.3598公克，驗餘淨重9.3263公克）、如附表一編號
  八所示之夾鏈袋及如附表二編號一所示之行動電話1 支等物扣
  案可佐；而扣案如附表一編號一所示之白色結晶1包，經送鑑
  驗，確含有「第三級毒品愷他命」成分乙節，此有衛生福利部
  草屯療養院108年3月19日草療鑑字第1080300210號鑑驗書存卷
  可稽（見偵字第7603號卷第75至76頁），足認被告2人自白與
  事實相符，堪可採信。
㈡按修正前毒品危害防制條例第4條規定之販賣毒品罪，係以行為
  人意圖營利而為販入或賣出毒品之行為，為其要件，至於其是
  否因而獲利，以及所獲之利益是否為現金，均非所問。查被告
  吳樹禹於警詢及原審準備程序中供稱：本案毒品交易之價格利
  潤為2,500元，若被告劉林松與購毒者完成該次毒品交易後，
  其可獲得1,500元，並以該款項用來償還其欠被告劉林松之債
  務，而被告劉林松可分得1,000元等語（見偵字17301 號卷第5
  頁反面；原審卷第77至78頁），核與被告劉林松供稱：若有完
  成本案毒品交易，可賺2,500元，利潤再由其與被告吳樹禹一
  起分，而被告吳樹禹可得到1,500元，用來償還被告吳樹禹欠
  其的錢，其另可得到1,000元等語（見偵字7603號卷第10頁反
  面、第63頁反面、第95頁反面；原審卷第77至78頁）相符，且
  觀諸被告吳樹禹與被告劉林松間Messenger軟體之對話紀錄內
  容顯示「10我跟他開1.25」、「15我抽的你直接先帶去我回你
  就回165」等情（見偵字7603號卷第39頁），及被告吳樹禹於
  原審審理中供稱：「（依照你跟劉林松對話紀錄顯示你有告訴
  劉林松『10我跟他開1.25』、『15我抽的你直接先帶去我回你就
  回165 』，這是什麼意思？）就是重量10公克，開價12,500元
  ，15我抽的是指我抽1,500 元，回165 是因為我總共欠劉林松
  18,000元，扣掉1,500元，我還要還他16,500元」等語（見原
  審卷第237頁），顯見被告吳樹禹確有與被告劉林松事先約定
  愷他命10公克開價12,500元，並由被告吳樹禹抽取利潤1,500
  元以抵償其積欠被告劉林松之18,000元債務，足認被告2人確
  均有販賣第三級毒品以營利之意圖，至屬明確。至起訴意旨認
  被告吳樹禹積欠被告劉林松之金額為2萬元，核與被告2人上開
  供述及Messenger軟體之對話紀錄所示不符，此部分容有誤認
  ，附此敘明。
㈢按刑法關於正犯、從犯之區別，係以其主觀之犯意及客觀之犯
  行為標準，凡以自己犯罪之意思而參與犯罪，無論其所參與者
  是否犯罪構成要件之行為，皆為正犯，其以幫助他人犯罪之意
  思而參與犯罪，其所參與者，苟係犯罪構成要件之行為，亦為
  正犯，必以幫助他人犯罪之意思而參與犯罪，其所參與者又為
  犯罪構成要件以外之行為，始為從犯。又共同正犯，係共同實
  行犯罪行為之人，在共同意思範圍內，各自分擔犯罪行為之一
  部，相互利用他人之行為，以達其犯罪之目的，其成立不以全
  體均參與實行犯罪構成要件之行為為要件，其行為分擔，亦不
  以每一階段皆有參與為必要，倘具有相互利用其行為之合同意
  思所為，仍應負共同正犯之責。而聯絡毒品買賣、交付毒品、
  收取毒品買賣價金等行為，均屬販賣毒品罪構成要件事實之部
  分行為，苟有參與其事，即係分擔實行犯罪行為，自應負共同
  販賣毒品罪責，是就毒品買賣之時間、地點、金額數量之磋商
  ，及毒品之實際交付、收取現款，均係構成販賣毒品罪之重要
  核心行為，至於正犯之間事後是否分配、如何分配利益，均不
  影響其共同正犯罪責之成立（最高法院104年度台上字第128號
  、106年度台上字第1284號判決意旨參照）。查被告吳樹禹於
  警詢、偵訊、原審供稱：其張貼意指販賣毒品之訊息在WeChat
  軟體「大新竹區速度優質版」群組內，且被告劉林松向其告知
  10公克之愷他命價格為12,500元；嗣其與喬裝購毒者之員警議
  定本案交易愷他命10公克價格為12,500元後，旋將前開毒品交
  易數量、價格告知被告劉林松，並將被告劉林松之WeChat軟體
  聯絡方式告知喬裝購毒者之員警，由該名員警與被告劉林松聯
  繫等語（見偵字17301號卷第5頁反面、第6頁、第96頁；原審
  卷第76頁、第237頁），核與被告劉林松於警詢、偵訊及原審
  供稱：被告吳樹禹告知購毒者欲購買之毒品數量及價格，由其
  提供毒品並與購毒者聯繫、約定交易毒品之時間及地點，利潤
  再一起分等語（見偵字7603號卷第10頁反面至第11頁正面、第
  63頁、第95頁反面；原審卷第75至78頁）相符，並有前揭WeCh
  at軟體對話紀錄翻拍照片、Messenger軟體對話紀錄翻拍照片
  、對話譯文等在卷可稽（見偵字第7603號卷第32至34頁反面、
  第36至40頁、第43至46頁），足認被告劉林松除提供本案交易
  之毒品愷他命外，並負責實際交付毒品予買家及收取款項等販
  賣毒品之核心行為，而被告吳樹禹則係透過張貼意指販賣毒品
  之訊息，供購毒者與其聯繫、議定毒品之數量及價格，並告知
  被告劉林松前開資訊及介紹毒品交易之機會等行為，被告吳樹
  禹之行為亦屬販賣毒品之重要行為，咸屬共犯，允無疑義。從
  而，被告2人就毒品取得、聯絡毒品交易、販賣毒品之時間、
  地點、金額數量之確認、毒品之實際交付及收取款項等販賣毒
  品罪之構成要件行為，各自分擔且相互利用對方之行為，以達
  販賣毒品之目的，是其等係共同實行犯罪行為之人，在共同意
  思範圍內，分擔實行犯罪行為，故被告2人自應負共同正犯之
  責。
㈣綜上所述，本案事證明確，被告2人共同販賣第三級毒品愷他命
  未遂之犯行，洵堪認定，均應予依法論科。
三、法律適用
㈠新舊法比較
  按行為後法律有變更者，適用行為時之法律，但行為後之法律
  有利於行為人者，適用最有利之法律，刑法第2條第1項定有明
  文。被告2人行為後，毒品危害防制條例第4條、第17條業於10
  9年1月15日修正公布，並自公布後6個月即同年7月15日施行並
  生效。毒品危害防制條例第4條第3項由「製造、運輸、販賣第
  三級毒品者，處7年以上有期徒刑，得併科新臺幣700 萬元以
  下罰金」，修正為「製造、運輸、販賣第三級毒品者，處7年
  以上有期徒刑，得併科新臺幣1000萬元以下罰金」；同條例第
  17條第2項由「犯第4條至第8條之罪於偵查及審判中均自白者
  ，減輕其刑」，修正為「犯第4條至第8條之罪於偵查及歷次審
  判中均自白者，減輕其刑」。可知修正後之毒品危害防制條例
  第4條第3項規定，將得併科罰金數額從700萬元以下提高至100
  0萬元以下；第17條第2項則從「審判中」修正為「歷次審判」
  中均自白始得減輕其刑。準此，就本件論罪科刑有關之事項，
  經新舊法比較結果，修正後之規定均未較有利被告2人，經綜
  合法律修正前後之整體比較，揆諸刑法第2條第1項之「從舊從
  輕」原則，自應整體適用被告2人行為時即修正前毒品危害防
  制條例之相關規定。
㈡按刑法上所謂陷害教唆，係指行為人原無犯罪之意思，純因具
  有司法警察權者之設計誘陷，以唆使其萌生犯意，待其形式上
  符合著手於犯罪行為之實行時，再予逮捕者而言。此種「陷害
  教唆」，因行為人原無犯罪之意思，具有司法警察權者復伺機
  逮捕，係以不正當手段入人於罪，尚難遽認被陷害教唆者成立
  犯罪；至刑事偵查技術上所謂之「釣魚」者，則指對於原已犯
  罪或具有犯罪故意之人，司法警察於獲悉後為取得證據，以設
  計引誘之方式，佯與之為對合行為，使其暴露犯罪事證，待其
  著手於犯罪行為之實行時，予以逮捕、偵辦者而言；後者因犯
  罪行為人主觀上原即有犯罪之意思，倘客觀上又已著手於犯罪
  行為之實行時，自得成立未遂犯，與「陷害教唆」情形迥然有
  別（最高法院102年度台上字第988號判決意旨參照）。經查，
  被告2人原即具有共同販賣第三級毒品之犯意聯絡，而由被告
  吳樹禹以暱稱「大野獸」在WeChat軟體「大新竹區速度優質板
  」群組內找尋買家，再由被告劉林松交易毒品及收取款項等情
  ，業如前述，而員警佯裝買家詢問毒品交易事宜，與其等為對
  合行為，使其等暴露犯罪事證，惟因佯裝買家之員警實際上既
  無購買真意，自無可能完成本案毒品交易，是其等所為係共同
  販賣第三級毒品未遂之行為。
㈢核被告2人所為，均係犯修正前毒品危害防制條例第4條第6 項
  、第3項之販賣第三級毒品未遂罪。
㈣被告2人間，就本案犯行有犯意聯絡及行為分擔，應論以共同正
  犯。
㈤被告劉林松於偵訊中供稱：其要以12,500元價格賣給員警1包數
  量為9.84公克之愷他命，扣案7包毒品中有6包毒品是其自己要
  施用等語（見偵字7603號卷第63頁反面、第95頁反面；原審聲
  羈卷第22頁），核與被告吳樹禹於原審審理中供稱：其與被告
  劉林松之WeChat軟體對話紀錄顯示『10我跟他開1.25』，是指重
  量10公克，開價12,500元等語（見原審卷第237 頁）大致相符
  ，並有被告吳樹禹與被告劉林松間Messenger軟體對話紀錄內
  容顯示「10我跟他開1.25」等情可佐（見偵字7603號卷第39頁
  ），且有新竹市警察局刑事警察大隊扣押物品目錄表及108 年
  度安字第709號扣押物品清單編號1所示之愷他命9.84公克、被
  告劉林松於108年2月28日為警查扣如前開扣押物品目錄表及清
  單所示之愷他命初步測量毛重為9.84公克之照片1 張在卷可佐
  （見偵字7603號卷第24頁、第29頁、第74頁），是被告2人共
  同販賣之毒品僅有新竹市警察局刑事警察大隊108 年度安字第
  709 號扣押物品清單編號1所示之愷他命（即如附表一編號一
  所示之愷他命）1包，其餘均與被告2人本案販賣毒品犯行無涉
  ；而如附表一編號一所示之愷他命，經送衛生福利部草屯療養
  院鑑驗後，其純度為97.7％，純質淨重約為9.145公克（計算式
  ：驗前淨重9.3598公克×97.7％＝9.145公克），有衛生福利部草
  屯療養院108年3月19日草療鑑字第1080300211號鑑驗書存卷可
  稽（見偵字第7603號卷第77頁），是被告劉林松持有如附表一
  編號一所示之愷他命，不符修正前毒品危害防制條例第11條第
  5項所定持有第三級毒品純質淨重20公克以上（該條項於109年
  7月15日修正為持有第三級毒品純質淨重5公克以上）之規定，
  且起訴書就被告劉林松另行持有附表一編號二至七所示毒品等
  犯行部分未予起訴，即非起訴效力所及，法院自不得一併審理
  ，併此敘明。
㈥被告2人雖已著手實行販賣第三級毒品之行為，然因本案購毒者
  係員警所喬裝，被告2人著手於犯罪行為之實行後，即遭逮捕
  、偵辦而不遂，屬未遂犯，業經說明如前，爰依刑法第25條第
  2項之規定，均按既遂犯之刑減輕之。
㈦按犯毒品危害防制條例第4條至第8條之罪於偵查及審判中均自
  白者，減輕其刑，修正前毒品危害防制條例第17條第2項定有
  明文。被告2人於偵查、原審及本院就本案販賣第三級毒品未
  遂之犯行均坦承不諱，業如前述，爰依修正前毒品危害防制條
  例第17條第2項規定，就被告所犯販賣第三級毒品未遂罪減輕
  其刑，並依法遞減之。
㈧刑法第59條
⒈被告吳樹禹及其辯護人主張：被告吳樹禹以WeChat軟體張貼意
  指賣毒品之訊息，非法手段助長毒品氾濫，違反國家禁令，行
  為雖然可議，然其犯後全部認罪，態度良好，而其僅係第一次
  販賣、販賣數量非鉅，且未販出毒品即遭查獲，並未獲有任何
  所得，亦未產生任何實質危害，本案犯行之動機及目的係償還
  積欠另一被告劉林松債務，則被告吳樹禹之惡性顯然無法與大
  量運輸、販賣毒品之大、中盤毒梟相比，對於他人及國家社會
  侵害之程度尚非極為重大，被告吳樹禹家中經濟狀況清寒，尚
  須仰賴被告吳樹禹工作以維持家計，依其犯罪情節、主觀惡性
  ，犯罪情狀顯可憫恕，請再依刑法第59條酌減其刑等語（見本
  院卷第39頁、第99至100頁、第103頁）；被告劉林松及其辯護
  人主張：被告劉林松父親已過世，只剩母親相依為命，平日幫
  忙分擔家中生活經濟，被告劉林松於本案中並非運籌帷幄之主
  要角色，僅因被告吳樹禹為償還先前向被告劉林松商借之18,0
  00元，被告劉林松始與被告吳樹禹共同販賣毒品(淨重9.3598
  公克，價金12,500元)，其價格、數量甚微，被告劉林松約定
  獲取之報酬僅為1,000元，且最終未獲得任何利益；倘以本案
  客觀上查獲之毒品數量純質淨重較重，率認被告劉林松無從輕
  量刑、刑法第59條之餘地，恐有率斷，請衡以被告劉林松年歲
  尚輕，一時失慮，於本案角色實屬邊緣，報酬甚低，有情輕法
  重之憾，請再依刑法第59條酌減其刑等語（見本院卷第51頁、
  第135至137頁)等語。
⒉然按刑法第59條於94年2月2日修正公布，95年7月1日施行，將
  原條文：「犯罪之情狀可憫恕者，得酌量減輕其刑」，修正為
  ：「犯罪之情狀顯可憫恕，認科以最低度刑仍嫌過重，得酌量
  減輕其刑」。立法說明指出：該條所謂「犯罪之情狀可憫恕」
  ，本係指審酌刑法第57條各款所列事項以及其他一切與犯罪有
  關之情狀之結果，認其犯罪足堪憫恕者而言。依實務上見解，
  必在客觀上顯然足以引起一般同情，認為縱予宣告法定最低度
  刑猶嫌過重者，始有其適用。為防止酌減其刑之濫用，自應嚴
  定其適用之要件，以免法定刑形同虛設，破壞罪刑法定原則，
  乃增列文字，將此適用條件予以明文化，有該條之立法說明可
  參。而刑法第59條規定犯罪之情狀顯可憫恕者，得酌量減輕其
  刑，其所謂「犯罪之情狀」，依上開立法之說明，自應與同法
  第57條規定科刑時應審酌之一切情狀予以全盤考量，審酌其犯
  罪有無特殊之原因與環境，在客觀上足以引起一般同情，以及
  宣告法定低度刑，是否猶嫌過重等情形以為判斷。尤以此項酌
  減之規定，係推翻立法者之立法形成，就法定最低度刑再予減
  輕，為司法之權，適用上自應謹慎，未可為常態，其所具特殊
  事由，應使一般人一望即知有顯可憫恕之處，非可恣意為之。
⒊查被告劉林松為本案犯行前曾因持有第三級毒品純質淨重20公
  克以上之犯行，經臺灣桃園地方檢察署檢察官於108年2月12日
  提起公訴，經原審法院以108年度審易字第769號判決判處有期
  徒刑8月確定等情，有該起訴書、判決書及本院被告前案紀錄
  表在卷可佐（見原審卷第275頁、第277至283頁），詎被告劉
  林松卻仍於108年2月28日再犯本案犯行，而其與被告吳樹禹共
  同販賣第三級毒品未遂之行為，所販第三級毒品愷他命淨重達
  9.3598公克，價金為12,500元，價格、數量非微，對於國人身
  心健康及社會秩序實已造成潛在之危險，被告2人均正值青壯
  ，非屬毫無工作能力之人，倘有家計壓力，仍可另循其他正當
  管道獲取金錢利益，尚難認有何不得已之情，依被告2人之犯
  罪情狀在客觀上尚不足以引起一般人同情，況修正前毒品危害
  防制條例第4條第3項販賣第三級毒品罪之法定刑固為「7年以
  上有期徒刑，得併科新臺幣700萬元以下罰金」，然被告2人經
  依刑法第25條第2項、修正前毒品危害防制條例第17條第2項規
  定遞減其刑，已可在減刑後之法定刑度內妥適斟酌量刑，亦即
  其減刑後之最低度刑尚無過於嚴苛之處，實難認有科以最低度
  刑仍嫌過重，顯可憫恕之情，其刑度與被告2人本案犯行相較
  ，並無情輕法重之情狀，乃不再依刑法第59條規定予以酌減其
  刑，是被告2人及其等辯護人執前詞主張適用刑法第59條規定
  ，難認可採。　
四、上訴駁回之理由
㈠原審以被告2人犯行均事證明確，適用修正前毒品危害防制條例
  第4條第6項、第3項、第17條第2項、毒品危害防制條例第19條
  第1項，刑法第2條第1項前段、第11條、第25條第2項、第28條
  、第38條第1項、第38條第4項等規定，審酌被告吳樹禹正值青
  年，不思以正當途徑獲取財物，明知毒品危害身心甚劇，且一
  經成癮，甚且影響社會治安，危害深遠，竟無視政府制定毒品
  危害防制條例杜絕毒品犯罪之禁令，販賣第三級毒品欲藉以牟
  利，助長施用毒品之行為，致使施用毒品者沈迷於毒癮而無法
  自拔，戕害國民身心健康非輕，間接危害社會、國家，所為實
  屬不該，惟念其犯後坦承犯行，且未及販出毒品即遭查獲，尚
  未產生實質危害，兼衡本案販賣之第三級毒品驗前重量為9.35
  98公克，金額為12,500元，及其於警詢時自陳高中肄業之教育
  程度、職業工（見偵字17301號卷第4頁），及其為本案犯行之
  動機及目的係償還債務、分工方式係負責張貼意指販賣毒品之
  訊息、找尋購毒者及議定毒品交易之數量及金額等一切情狀，
  對被告吳樹禹量處有期徒刑2年4月；審酌被告劉林松正值青年
  ，不思以正當途徑獲取財物，明知毒品危害身心甚劇，且一經
  成癮，甚且影響社會治安，危害深遠，且其前有持有第三級毒
  品純質淨重20公克以上案件，詎不知警惕，無視政府制定毒品
  危害防制條例杜絕毒品犯罪之禁令，販賣第三級毒品欲藉以牟
  利，助長施用毒品之行為，致使施用毒品者沈迷於毒癮而無法
  自拔，戕害國民身心健康非輕，間接危害社會、國家，所為應
  予嚴厲非難，惟念其犯後坦承犯行，且未及販出毒品即遭查獲
  ，尚未產生實質危害，兼衡本案販賣之第三級毒品驗前重量為
  9.3598公克，金額為12,500元，及其於警詢時自陳高中肄業之
  教育程度、待業中、家庭經濟狀況勉持（見偵字7603號卷第8 
  頁），及其為本案犯行之動機、目的、分工方式係負責提供毒
  品及實際交付毒品予買家並收取款項等一切情狀，對被告劉林
  松量處有期徒刑2年6月。復說明：扣案如附表一編號一所示之
  白色結晶乙包（驗前淨重9.3598公克，驗餘淨重9.3263公克）
  ，係被告劉林松與員警劉耀成交易時當場查獲之物品，且經送
  衛生福利部草屯療養院鑑驗，檢驗結果確檢出第三級毒品愷他
  命之成分，有新竹市警察局刑事警察大隊搜索及扣押筆錄、扣
  押物品目錄表、108年度安字第709號扣押物品清單編號1，及
  如附表一編號一所示之鑑定報告在卷足憑，是扣案如附表一編
  號一所示之第三級毒品愷他命，係被告2人所販賣之毒品，且
  屬違禁物，除鑑驗時滅失部分不再諭知沒收外，驗餘部分應依
  刑法第38條第1項之規定，不問屬於犯罪行為人與否，於被告2
  人共同犯販賣第三級毒品未遂罪之主文項下宣告沒收。又盛裝
  上開毒品之外包裝袋，以現今採行之鑑驗方式，包裝袋仍會殘
  留微量毒品而無法將之完全析離，應整體視為毒品之一部，均
  依刑法第38條第1項之規定，併於被告2人共同犯販賣第三級毒
  品未遂之主文項下宣告沒收；未扣案之如附表二編號二所示之
  行動電話1支（搭載門號0000-000000號），係被告吳樹禹以行
  動電話中WeChat軟體，在該軟體之「大新竹區速度優質版」群
  組內張貼上開意指販賣毒品訊息之用，業據其坦承在卷，且有
  前揭WeChat軟體訊息手機翻拍照片、對話紀錄翻拍照片、Mess
  enger軟體對話紀錄翻拍照片、對話譯文在卷可證，是未扣案
  之如附表二編號二所示之行動電話1支，為被告吳樹禹共同販
  賣本案第三級毒品愷他命所用之物，應依毒品危害防制條例第
  19條第1項之規定，於被告吳樹禹所犯共同販賣第三級毒品未
  遂罪之主文項下宣告沒收，並應依刑法第38條第4項之規定，
  宣告於全部或一部不能沒收或不宜執行沒收時，追徵其價額；
  扣案如附表二編號一所示之行動電話1支（搭配門號0000-000-
  000號），係被告劉林松以行動電話中WeChat軟體，與被告吳
  樹禹聯絡、獲悉喬裝購毒者之員警所欲購買之毒品數量及價格
  ，並與該員警約定毒品交易之時間及地點，業據其坦認在卷，
  並有前揭WeChat軟體對話紀錄翻拍照片、手機翻拍照片1張、W
  eChat軟體及Messenger軟體對話紀錄翻拍照片、對話譯文等在
  卷足查，是扣案如附表二編號一所示之行動電話1支，為被告
  劉林松共同犯販賣本案第三級毒品愷他命所用之物，應依毒品
  危害防制條例第19條第1項之規定，於被告劉林松所犯共同販
  賣第三級毒品未遂罪之主文項下宣告沒收；被告劉林松係以如
  附表一編號八所示之夾鏈袋盛裝如附表一編號一所示之有外包
  裝包覆之第三級毒品愷他命，業據被告劉林松於原審供述甚明
  （見原審卷第79頁），雖尚無證據可資證明該夾鏈袋有殘留微
  量毒品等情，然如附表一編號八所示之夾鏈袋既已盛裝如附表
  一編號一所示之第三級毒品愷他命（含包裝袋），顯係供被告
  2人共同販賣本案第三級毒品所用，均應依毒品危害防制條例
  第19條第1項之規定，於被告2人共同犯販賣第三級毒品未遂罪
  之主文項下宣告沒收；扣案如附表一編號二至七所示之第三級
  毒品愷他命，共6包，均與被告2人共同販賣本案第三級毒品之
  犯行無關，自不得併予宣告沒收；經核原審認事用法，並無違
  誤，量刑亦稱妥適。
㈡被告吳樹禹上訴意旨略以：被告吳樹禹無販毒前科，因思慮不
  周，初次為販賣毒品犯行，所販賣之數量非鉅，且未販出毒品
  即遭查獲，並未獲有任何所得，亦未產生任何實質危害，本案
  犯行之動機及目的係償還積欠另一被告劉林松債務，則被告吳
  樹禹之惡性顯然無法與大量運輸、販賣毒品之大、中盤毒梟相
  比，對於他人及國家社會侵害之程度尚非極為重大，犯後坦承
  犯行，態度良好，依其犯罪情節、主觀惡性，犯罪情狀顯可憫
  恕，請再依刑法第59條酌減其刑，以求個案量刑妥適平衡；被
  告吳樹禹家中經濟狀況清寒，尚須仰賴被告吳樹禹工作以維持
  家計，原審就此部分未及審酌；又依近年來實務對於初次涉嫌
  販賣第三級毒品、未遂、偵審自白坦承犯行之犯罪行為人，其
  量刑多在2年以下、緩刑等刑度，請從輕量刑等語。被告劉林
  松上訴意旨略以：被告劉林松父親已過世，只剩母親相依為命
  ，平日幫忙分擔家中生活經濟，今日因觸法判刑，擔心家中母
  親承受不了生活困苦；自犯罪動機、目的觀之，本案被告劉林
  松並非組織犯罪而販毒，係與同案被告有債務關係始販毒，自
  犯罪手段觀之，被告劉林松所販賣之毒品僅屬少量，獲取之利
  潤微薄，且係被告劉林松為向同案被告取償，預期利益僅有1,
  000元，本案為刑事偵查釣魚案件，被告劉林松最終無獲得任
  何利益，自生活狀況觀之，被告劉林松於本案前尚未歷經完整
  刑事審判而無販賣前科，非以販賣毒品為業，係偶發性販賣毒
  品，均應符合從輕量刑因子；被告劉林松於偵審中均自白，犯
  後態度可謂良好；被告劉林松於本案中並非運籌帷幄之主要角
  色，倘以本案客觀上查獲之毒品數量純質淨重較重，率認被告
  劉林松無適用刑法第57條從輕量刑、刑法第59條之餘地，恐有
  率斷，請衡以被告劉林松年歲尚輕，一時失慮，於本案角色實
  屬邊緣，報酬甚低，有情輕法重之憾，請從輕量刑，酌減其刑
  ；被告劉林松並非罪大惡極之人，應再縮短身陷囹圄之時間，
  避免沾染惡習、以全人格等語。
㈢按被告犯罪之情狀是否顯可憫恕，而得適用刑法第59條規定酌
  量減輕其刑，係事實審法院之職權，倘認被告之犯罪情狀並無
  何顯可憫恕，對之宣告法定最低度刑猶嫌過重之情形，而未適
  用該條規定酌減其刑，自無違法可言。被告2人所為均難認有
  適用刑法第59條酌減其刑之理由，業經敘明如前，原審未依刑
  法第59條規定酌量減輕其刑，並未逾越法律所規定之範圍，或
  濫用其權限，核屬原審裁量職權之行使，並無不合。被告2人
  上訴理由均主張應依刑法第59條酌減其刑，即非可採。
㈣又按刑之量定，為求個案裁判之妥當性，法律賦予法院裁量之
  權，量刑輕重，屬為裁判之法院得依職權自由裁量之事項，苟
  其量刑已以行為人之責任為基礎，並斟酌刑法第57條各款所列
  情狀，在法定刑度內，酌量科刑，如無偏執一端，致明顯失出
  失入情形，即不得單就量刑部分遽指為不當或違法。經查，原
  審判決於量刑時，審酌刑法第57條各款所列情形，予以綜合考
  量，衡諸原審對被告2人共同販賣第三級毒品未遂犯行，依刑
  法第25條第2項未遂犯之規定，及修正前毒品危害防制條例第1
  7條第2項規定，遞減其刑，對被告吳樹禹量處有期徒刑2年4月
  、對被告劉林松量處有期徒刑2年6月，所為量刑既未逾越法定
  刑度，亦未濫用裁量權限，與被告2人之罪責相當，並無量刑
  輕重失衡，顯然過重情形，難指其有何不當或違法。被告吳樹
  禹之辯護人雖舉有其他案件量刑在2年以下，主張原審量刑過
  重云云，惟個案犯罪情狀有別，量刑既係以行為人之責任為基
  礎，而刑事罪責復具個別性，則他案縱案由相同，然個案情節
  既非盡同，且各該行為人之犯罪手段、態樣、扮演角色、犯罪
  分工等量刑因素各異，即無從逕予比附援引，亦無相互拘束之
  效，無從攀引他案量刑指摘原判決不當。綜上，被告2人提起
  上訴指摘原審量刑不當，並非可採。
㈤另被告吳樹禹雖請求宣告緩刑（見本院卷第167頁)，然按「受2
  年以下有期徒刑、拘役或罰金之宣告，而有下列情形之一，認
  以暫不執行為適當者，得宣告2年以上5年以下之緩刑，其期間
  自裁判確定之日起算：一、未曾因故意犯罪受有期徒刑以上刑
  之宣告者。二、前因故意犯罪受有期徒刑以上刑之宣告，執行
  完畢或赦免後，五年以內未曾因故意犯罪受有期徒刑以上刑之
  宣告者」，刑法第74條第1項定有明文。查被告吳樹禹曾因傷
  害等案件，經原審法院於109年1月17日以108年度壢簡字第161
  2號判決判處有期徒刑6月，於109年4月8日判決確定；因傷害
  案件，經原審法院於108年12月3日以108年度壢簡字第1299號
  判決判處有期徒刑5月，嗣於109年7月22日以109年度簡上字第
  120號判決駁回上訴而確定；因傷害案件經原審法院於109年8
  月31日以109年度訴字第580號判決有期徒刑5月，於109年10月
  14日判決確定等情，有本院被告前案紀錄表資料附卷可憑（見
  本院卷第59至62頁），是被告吳樹禹在本案宣示判決前5年以
  內已受有期徒刑以上刑之宣告確定，明顯不符刑法第74條第1
  項第1、2款之緩刑規定，上訴意旨求為緩刑宣告，即於法無據
  。　
㈥綜上，被告2人上訴指摘各節，均無理由，應予駁回。
據上論斷，應依刑事訴訟法第368條，判決如主文。
本案經檢察官林永提起公訴，由檢察官孫治遠到庭執行職務。
中　　華　　民　　國　　110 　年　　8 　　月　　26　　日
                  刑事第十八庭  審判長法  官  何俏美
                                      法  官  陳海寧
                                      法  官  葉乃瑋
以上正本證明與原本無異。
如不服本判決，應於收受送達後20日內向本院提出上訴書狀，其
未敘述上訴之理由者並得於提起上訴後20日內向本院補提理由書
（均須按他造當事人之人數附繕本）「切勿逕送上級法院」。
                                      書記官  程欣怡
中　　華　　民　　國　　110 　年　　8 　　月　　26　　日
附錄：本案論罪科刑法條全文
修正前毒品危害防制條例第4條
製造、運輸、販賣第一級毒品者，處死刑或無期徒刑；處無期徒
刑者，得併科新臺幣 2 千萬元以下罰金。
製造、運輸、販賣第二級毒品者，處無期徒刑或 7 年以上有期
徒刑，得併科新臺幣 1 千萬元以下罰金。
製造、運輸、販賣第三級毒品者，處 7 年以上有期徒刑，得併
科新臺幣 7 百萬元以下罰金。
製造、運輸、販賣第四級毒品者，處 5 年以上 12 年以下有期
徒刑，得併科新臺幣 3 百萬元以下罰金。
製造、運輸、販賣專供製造或施用毒品之器具者，處 1 年以上
7 年以下有期徒刑，得併科新臺幣 1 百萬元以下罰金。
前五項之未遂犯罰之。
附表一（扣案物）：
編號 扣案物品名稱 數量、重量  鑑驗結果 鑑驗報告 一 白色結晶（含包裝袋1 個） 1 包（淨重9.3598公克，驗餘淨重9.3263公克）  第三級毒品愷他命 衛生福利部草屯療養院108 年3 月19日草療鑑字第1080300210號（檢體編號為B0000000號）（見偵字第7603號卷第75頁） 二 白色結晶（含包裝袋1 個） 1 包（淨重2.6029公克，驗餘淨重2.5712公克）  第三級毒品愷他命 衛生福利部草屯療養院108 年3 月19日草療鑑字第1080300210號（檢體編號為B0000000號）（見偵字第7603號卷第75頁） 三 白色結晶（含包裝袋1 個） 1 包（淨重2.4844公克，驗餘淨重2.4601公克）  第三級毒品愷他命 衛生福利部草屯療養院108 年3 月19日草療鑑字第1080300210號（檢體編號為B0000000號）（見偵字第7603號卷第75頁） 四 白色結晶（含包裝袋1 個） 1 包（淨重4.1476公克，驗餘淨重4.1315公克）  第三級毒品愷他命 衛生福利部草屯療養院108 年3 月19日草療鑑字第1080300210號（檢體編號為B0000000號）（見偵字第7603號卷第75頁） 五 白色結晶（含包裝袋1 個） 1 包（淨重4.1326公克，驗餘淨重4.1160公克）  第三級毒品愷他命 衛生福利部草屯療養院108 年3 月19日草療鑑字第1080300210號（檢體編號為B0000000號）（見偵字第7603號卷第76頁） 六 白色結晶（含包裝袋1 個） 1 包（淨重1.4301公克，驗餘淨重1.4126公克）  第三級毒品愷他命 衛生福利部草屯療養院108 年3 月19日草療鑑字第1080300210號（檢體編號為B0000000號）（見偵字第7603號卷第76頁） 七 白色結晶（含包裝袋1 個） 1 包（淨重1.4128公克，驗餘淨重1.3891公克）  第三級毒品愷他命 衛生福利部草屯療養院108 年3 月19日草療鑑字第1080300210號（檢體編號為B0000000號）（見偵字第7603號卷第76頁） 上開編號一至七所示之愷他命驗前總淨重25.5702 公克，純度97.7% ，總純質淨重24.9821 公克     衛生福利部草屯療草療鑑字第10803300211 號鑑驗書（見偵字第7603號卷第77頁） 八 夾鏈袋 1個 -  - 
附表二（供販賣毒品所用之物）：
編號 物品名稱 數量 搭載門號 IMEI碼 使用人 備註 一 行動電話 1支 0000-000-000 000000000000000 被告劉林松 含SIM 卡1張 二 行動電話 1支 0000-000-000 - 被告吳樹禹 -